【裁判字號】    99,聲再,458
【裁判日期】    991129
【裁判案由】    殺人未遂
【裁判全文】
臺灣高等法院刑事裁定                 99年度聲再字第458號
再審聲請人
即受判決人  呂英漢
上列受判決人因殺人未遂案件，對於本院93年度上訴字第578 號
中華民國93年5 月27日確定判決（原審案號：臺灣板橋地方法院
92年度訴緝字第187 號，起訴案號：臺灣板橋地方法院檢察署92
年度偵字第9378號），聲請再審，本院裁定如下：
    主  文
再審之聲請駁回。
    理  由
一、聲請意旨略以：
  (一)本件確定判決認定聲請人於案發後遭逮捕時，經員警進行酒
    精測試，並測得每公升0.58毫克之檢測試值表1 紙，該紙有
    無證據之證明力？而聲請人於行為時之酒精濃度為幾？有無
    致聲請人酒醉或引發疾病而達心神喪失之可能？況該檢測試
    值表1 紙並非現場之物證，且測試時已距案發當時達3 小時
    ，原確定判決採認此項證據，但於理由欄內卻未敘明本件案
    發當時聲請人體內之酒精濃度為幾，顯有違誤。又本件確定
    判決既認聲請人於案發時「情緒不穩、極為衝動」，且「莫
    名其妙攻擊告訴人」，足見聲請人於案發當時，已處於心神
    喪失之狀態，原確定判決竟認定聲請人於案發當時並未達到
    心神喪失，顯有判決理由矛盾之處。
  (二)又人在遭砍殺之際，應係躲避或出手反制始合常情，告訴人
    竟稱因不及反應而任聲請人砍殺數刀？故能進一步推敲，本
    件係因聲請人不分青紅皂白辱罵路人，並至簡玉蓮攤位持菜
    刀揮舞，告訴人誤以為聲請人將持刀砍伊，出於本能反應而
    出手制止，且以右手持刀勒住聲請人之頸部，致聲請人難以
    呼吸，遂以右手持菜刀往左背後揮砍數刀，應較為可信。
  (三)縱上所述，以上均為本件構成再審之事由，爰依刑事訴訟法
    第420 條第1 項第6 款規定聲請裁定准予再審等語。
二、惟查：
  (一)按「有罪之判決確定後，有左列情形之一者，為受判決人之
    利益，得聲請再審︰……六、因發現確實之新證據，足認受
    有罪判決之人應受無罪、免訴、免刑或輕於原判決所認罪名
    之判決者。」、「法院認為再審無理由者，應以裁定駁回之
    。」刑事訴訟法第420 條第1 項第6 款、第434 條第1 項分
    別定有明文。而刑事訴訟法第420 條第1 項第6 款所謂「發
    現確實之新證據」，係指該證據於事實審法院判決前業已存
    在，為法院、當事人所不知，不及調查斟酌，至其後始行發
    現，且就證據本身形式觀察，固不以絕對不須經過調查程序
    為條件，但必須顯然可認為足以動搖原有罪確定判決，而為
    受判決人無罪、免訴、免刑或輕於原判決所認罪名之判決者
    為限（最高法院33年度抗字第70號、40年度台抗字第2 號、
    41年度台抗字第1 號判例參照）。
  (二)聲請意旨(一)部分，雖就本件確定判決採用酒精測試時之檢測
    試值表1 紙其證明力加以質疑，並認聲請人於行為當時之酒
    精濃度有達到心神喪失之可能云云。惟本院上開確定判決，
    就聲請人於案發當時何以未達心神喪失之狀態，於理由欄二
    論罪之理由部分，詳述聲請人雖然係於酒後實施本件犯行，
    惟警方於民國92年3 月2 日晚上11時20分許以酒精測定器檢
    測聲請人之呼氣酒精濃度僅達每公升0.58毫克，且聲請人於
    92 年3月2 日晚上9 時許警詢時，尚能清楚陳述案發經過情
    形，並編飾情節為己脫罪，益見聲請人於案發當時之精神狀
    態未因酒醉或疾病而達心神喪失之程度。此外，本院上開確
    定判決亦接續就聲請人於行為時是否已達精神耗弱程度一節
    ，向行政院衛生署桃園療養院調取聲請人之病歷資料，認定
    自聲請人於行為前三年、行為後六個月之病歷資料，尚不足
    以證明聲請人於本案「行為時」已達精神耗弱程度。況且精
    神耗弱人之行為，依刑法第19條第2 項規定，僅係得減輕其
    刑，並非必減，本院依職權裁量聲請人犯罪之動機、情節及
    所生之危害等一切情事，認為縱使聲請人於行為時處於精神
    耗弱狀態，亦不宜減輕其刑，自無庸鑑定、判斷被告行為時
    是否陷於精神耗弱狀態（參照最高法院78年度台上字3949號
    判例意旨參照），足見本院上開確定判決已就聲請人為本件
    犯行時之精神狀態詳予審酌認定，此部分聲請意旨所指要屬
    無據。
  (三)聲請意旨(二)部分，雖就本件案發經過加以闡述，並稱係聲請
    人因遭告訴人勒住頸部，為求掙脫及順利呼吸，始砍傷告訴
    人云云，惟聲請人此部分所指，並未提出具體證據加以證明
    ，徒以臆測之詞，空言指陳，自與准予再審之「發現確實之
    新證據」不合，此部分聲請意旨所指亦屬無據。
  (四)縱上所述，聲請人係對本院上開判決認事用法、證據取捨加
    以爭執，非屬本院上開判決宣示前業已存在，而為本院、當
    事人所不知，不及調查斟酌，至其後始行發現之「確實之新
    證據」。從而，本件聲請再審為無理由，應予駁回。
三、據上論結，應依刑事訴訟法第434 條第1 項裁定如主文。
中    華    民    國    99    年    11    月    29    日
                  刑事第四庭  審判長法  官  陳筱珮
                                    法  官  陳玉雲
                                    法  官  邱滋杉
以上正本證明與原本無異。
如不服本裁定，應於收受送達後五日內向本院提出抗告狀。
                                    書記官  劉貞達
中    華    民    國    99    年    11    月    30    日

司法院資訊處製作；財團法人民間司法改革基金會備份。
